【裁判字號】    98,訴,1167
【裁判日期】    981225
【裁判案由】    竊盜等
【裁判全文】
臺灣基隆地方法院刑事判決              98年度訴字第1167號
公  訴  人  臺灣基隆地方法院檢察署檢察官
被      告  乙○○
上列被告因竊盜等案件，經檢察官提起公訴（98年度偵字第2688
號），本院判決如下：
    主  文
乙○○行使偽造私文書，足以生損害於他人，累犯，處有期徒刑
月，如易科罰金，以新臺幣壹仟元折算壹日，如附表編號一所
示之偽造署押，均沒收，如附表編號十所示之物，沒收；又意圖
為自己不法之所有，以詐術得財產上不法之利益，累犯，處有期
徒刑月，如易科罰金，以新臺幣壹仟元折算壹日，如附表編號
十之物，沒收；又行使偽造私文書，足以生損害於他人，累犯，
處有期徒刑肆月，如易科罰金，以新臺幣壹仟元折算壹日，如附
表編號二至編號九所示之偽造署押，均沒收。應執行有期徒刑捌
月，如易科罰金，以新臺幣壹仟元折算壹日，如附表編號一至編
號九所示之署押，均沒收，如附表編號十所示之物，沒收。
被訴竊盜部分公訴不受理。
    事  實
一、乙○○前因過失致死及肇事逃逸案件，經本院以89年度交訴
    字第61號各判處有期徒刑1年、8月，合併定應執行刑為有期
    徒刑1年6月，緩刑5年；又於緩刑期內更犯施用毒品罪，經
    本院以93年度訴字第721號判處有期徒刑6月確定；復於94年
    間因竊盜及施用毒品案件，分別經臺灣臺南地方法院以94年
    度易字第471號、94年度訴字第688號先後判處有期徒刑6月
    、8 月確定，合併定應執行刑為1年。嗣經減刑並定應執行
    刑及接續執行，於民國97年1月18日縮刑期滿執行完畢 (構
    成累犯)；再因分別犯施用毒品案件，經本院以96年度訴字
    第426號、第1219號各判處有期徒刑6月、7月確定，上開2
    罪接續執行，於民國97年10月31日縮刑期滿執行完畢(構成
    累犯)。詎其猶不知悔改，復基於意圖為自己不法所有、利
    益及行使偽造私文書之犯意，分別為下列犯行：
  (一)、乙○○見報紙分類廣告中有刊登賣手機換現金之廣告，先
      於98年3月16日中午12時許，在基隆市○○路396巷19號住
      處內，徒手竊取與其同財共居之胞兄甲○○所有，放置在
      電腦桌抽屜皮包內之國民身分證及汽車駕駛執照各1張，
      得手後(此涉犯親屬相盜罪部分，未據告訴，詳本件公訴
      不受理部分)，旋於98年3月18日聯絡報紙廣告上真實姓名
      年籍不詳「許小姐」之電話，而持甲○○上開國民身分證
      及汽車駕駛執照，與不知情之「許小姐」相約前往位在基
      隆市○○路18號之燦坤3C流通市場基隆旗艦店（下稱燦坤
      基隆旗艦店），以甲○○名義，申請行動電話門號，並於
      台灣大哥大行動通信網路業務服務申請書上，接續偽簽如
      附表編號一所示之「甲○○」簽名，再持向燦坤基隆旗艦
      店不知情之承辦人員行使之，使該承辦人員認乙○○為甲
      ○○本人，而陷於錯誤，並同意核發台灣大哥大00000000
      00號行動電話門號之SIM卡1張及搭配促銷商案之T700S型
      號行動電話1支，足生損害於甲○○及台灣大哥大公司核
      發用戶行動電話門號、管理用戶通話收費之正確性。嗣乙
      ○○取得上揭行動電話後，旋以新臺幣（下同）2,000元
      代價，出售予「許小姐」。
  (二)、乙○○明知上開0000000000號行動電話係以甲○○名義申
      請，復以上開行動電話SIM卡，插入自己之手機 (IMEI號
      碼為0000000 00000000號)，而自98年3月18日下午2時48
      分起至98年3月19日晚間11時55分止，接續使用上揭臺灣
      大哥大公司門號進行通訊，致臺灣大哥大公司陷於錯誤而
      提供電信服務，以此方式詐得財產上不法利益即等同於通
      話費約3,000 元之通信服務，造成臺灣大哥大公司受有上
      揭通話費金額之損害。
  (三)、詎乙○○因缺錢花用，復於98年3月22日下午3時許，再透
      過報紙刊登收購行動電話之廣告，與真實姓名年籍不詳之
      「吳先生」，相約在基隆火車站某咖啡廳內，與不知情之
      「吳先生」協議，由乙○○具名申請遠傳電信股份有限公
      司（下稱遠傳電信公司）之行動門號2個、搭配手機2支及
      易付卡門號2個與威寶電信股份有限公司（下稱威寶電信
      公司）之行動電話門號2個，「吳先生」則當場提供遠傳
      與威寶電信公司之相關申請書等文件予乙○○，乙○○則
      分別於遠傳電信公司之遠傳易付卡申請表、行動電話服務
      申請書、行動電話號碼可攜服務申請書與威寶電信公司之
      行動電話服務申請書、暢打專案同意書上，接續偽簽如附
      表編號二至編號九所示「甲○○」簽名及按捺指印後，連
      同「甲○○」之國民身分證及汽車駕駛執照影本，一併交
      予「吳先生」，再由「吳先生」持上揭申請資料向遠傳電
      信公司及威寶電信公司不知情之承辦人員行使，致遠傳電
      信公司誤信乙○○為甲○○本人，而陷於錯誤，因而同意
      核發0000000000、0000000000易付卡2枚及0000000000、
      00000 00000號行動電話門號之SIM卡2枚與搭配促銷之行
      動電話2支；威寶電信公司承辦人則同意核發0000000000
      、0000000000號行動電話門號SIM卡2枚，足生損害於遠傳
      電信公司、威寶電信公司對於客戶管理之正確性及甲○○
      本人。嗣經甲○○陸續接獲台灣大哥大公司、遠傳電信公
      司及威寶電信公司之催繳帳單，始查悉上情。
二、案經基隆市警察局第二分局報告臺灣基隆地方法院檢察署檢
    察官偵查起訴。
    理  由
壹、程序部分
一、本件被告乙○○所犯竊盜等案件，係死刑、無期徒刑、最輕
    本刑為3年以上有期徒刑以外之罪，亦非高等法院管轄之第
    一審案件，於本院準備程序進行中，被告先就被訴事實為有
    罪之陳述，經告知被告簡式審判程序之旨，並聽取公訴人及
    被告之意見後，本院合議庭裁定由受命法官進行簡式審判程
    序，是本件之證據調查，依刑事訴訟法第273條之2規定，不
    受同法第159條第1項、第161條之2、第161條之3、第163條
    之1及第164條至第170條規定之限制，合先敘明。
二、按被告之自白，非出於強暴、脅迫、利誘、詐欺、疲勞訊問
    、違法羈押或其他不正之方法，且與事實相符者，得為證據
    ，刑事訴訟法第156條第1項有明文規定。本件被告乙○○於
    警局製作筆錄時，警員並未刑求被告做不實之陳述，筆錄內
    容均是被告自己供述乙節，有警詢、偵訊筆錄可稽，又被告
    於警詢時，偵訊中及本院審理時，對於本案之供述內容均大
    致相同，足見被告於前開警詢及偵查中之陳述內容，均係基
    於任意性所為無疑，是依刑事訴訟法第156條第1項之規定，
    被告於警詢及偵查中所為之自白，自均得採為證據。
貳、本案部分
甲、本件有罪部分
一、得心證之理由
    上揭犯罪事實，業據被告乙○○於警詢時、偵訊中及本院審
    理時均坦承不諱，核與證人即被害人甲○○於警詢時、偵訊
    中證述之情節相符，又被告冒用「甲○○」申辦臺灣大哥大
    公司、遠傳電信公司及威寶電信公司等家之行動門號暨搭配
    促銷之手機及易付卡門號，而有偽簽「甲○○」姓名並按捺
    指紋乙情，亦有台灣大哥大公司行動通信網路業務服務申請
    書影本、遠傳電信公司98年6月30日遠傳（企營）字第09810
    606787號函、易付卡申請表、行動電話服務申請書、行動電
    話號碼可攜服務申請書及威寶電信公司98年7月9日威（客）
    字第09070-04號函、行動電話服務申請書影本各1份附卷可
    佐，且被告以「甲○○」名義向臺灣大哥大公司冒名申辦00
    00000000號之行動電話門號後，復將上開行動電話SIM卡，
    插入自己所有之手機 (即IMEI號碼000000000000000號)，而
    自98年3月18日下午2時48分起至98年3月19日晚間11時55分
    止，接續使用上揭臺灣大哥大公司門號進行通訊，並積欠通
    話費約3,000元之事實，亦有行動門號0000000000號之雙向
    通聯紀錄查詢表1份在卷可查 (見偵卷第14頁至第17頁)。綜
    此，由上開證人證詞、卷附書證等補強證據，足證被告之自
    白核與事實相符。是本件事證明確，被告犯行堪以認定，自
    應依法論科。
二、論罪科刑
  (一)、核被告就上揭事實欄一之(一)所為部分，係犯刑法第216條
      及第210條之行使偽造私文書罪、第339條第1項之詐欺取
      財罪 ( 取得台灣大哥大行動電話門號、手機)；就上揭事
      實欄一之(二)所為部分，係犯刑法第339條第2項之詐欺得利
      罪 (詐取通話利益)；就上揭事實欄一之(三)所為部分，係
      犯刑法第216條及第210條之行使偽造私文書罪、刑法第
      339條第1項之詐欺取財罪 (遠傳之易付卡門號、行動電話
      門號及搭售手機、威寶行動電話門號)。
  (二)、事實欄一之(一)部分
      被告偽造如附表編號一所示署押行為，係於密接之時、地
      所為，且係基於同一冒名申辦之犯意為之，侵害法益同一
      ，應為接續犯，又接續偽造署押行為，係偽造私文書之階
      段行為，偽造私文書後持以行使，其偽造私文書之低度行
      為，復為行使偽造私文書之高度行為所吸收，均不另論罪
      ，再被告係以一行使偽造私文書行為，同時向臺灣大哥大
      公司詐得財物，觸犯行使偽造私文書罪及詐欺取財罪，為
      想像競合犯，應依刑法第55條規定，從一重之行使偽造私
      文書罪處斷。
  (三)、事實欄一之(二)部分
      被告多次撥接使用上揭臺灣大哥大公司門號進行通訊之行
      為，行為具有密接之關係，且亦基於單一接續犯意所為，
      亦應依接續犯論以一詐欺得利罪。
  (四)、事實欄一之(三)部分
      被告接續偽簽如附表編號二至編號七有關於遠傳電信公司
      部分所示署押行為，均係偽造如前揭附表編號所示私文書
      之階段行為，且均係於密接之時、地所為，顯係基於單一
      冒名申辦犯意為之，侵害法益又屬同一，皆為接續犯，僅
      論以一接續偽造私文書罪，而附表編號八至編號九有關威
      寶電信公司部分，亦如上述，僅應論一接續偽造私文書罪
      ，又上開二接續偽造私文書罪，均為行使偽造私文書之高
      度行為所吸收，僅論以一行使偽造私文書罪，復被告以一
      行為將附表編號二至編號九所示偽造私文書之一併持交予
      不知情之「吳先生」而行使之，因而間接向遠傳及威寶電
      信公司詐得財物，是其前開所犯所行使偽造私文書及詐欺
      取財等罪，係以一行為而觸犯數罪名，為想像競合犯，應
      依刑法第55條規定，從一重之行使偽造私文書罪處斷。
  (五)、被告所犯上開行使偽造私文書與詐欺得利三罪間，犯意各
      別、行為互異，應予分論併罰。
  (六)、至起訴意旨原認事實欄一之(二)係犯電信法第56條第1項之
      罪，嗣經檢察官當庭更正為刑法第339條第2項之罪（見審
      判筆錄第1頁），即無變更起訴法條之問題。又起訴意旨
      雖認為，本件被告與真實姓名年籍不詳之「許小姐」、「
      吳先生」就本件犯行係共同正犯，固非無見，然觀諸「許
      小姐」、「吳先生」於本件偵訊時並未到場供述，且被告
      迭於警詢時、偵訊中，乃至本院審理中，亦未曾供述「許
      小姐」、「吳先生」二人係知悉其冒用「甲○○」名義而
      為前開交易，已難認「許小姐」、「吳先生」二人與被告
      有何犯意聯絡，兼衡被告與遭冒名之甲○○乃兄弟，年齡
      差距不大乙情，暨遍查本件卷證並無任何證據顯示，許、
      吳二人係知悉被告係冒名前來而為交易，自應認不知情，
      是本件被告利用不知情之「吳先生」而分向前揭電信公司
      行使偽造私文書犯行部分，應屬間接正犯，與刑法第28條
      之共同正犯尚屬有間，併此敘明。
  (七)、被告有如事實欄所載之前科，此有臺灣高等法院被告全國
      前案紀錄表在卷供參，被告於5年內故意再犯本件有期徒
      刑以上之罪，為累犯，應依法加重其刑。爰審酌被告之犯
      罪動機、目的係在貪圖一己私利而為本件犯行，其所為之
      犯罪手段，除損害於「甲○○」及臺灣大哥大公司、遠傳
      電信公司及威寶電信公司對客戶管理之正確性外，且慮及
      其冒名申辦之多筆門號、手機，若輾轉流至犯罪集團之手
      ，所生危害非微等情，並斟酌被告自犯後自始至終均坦承
      犯行，犯後態度尚佳暨有向被害人甲○○表示歉意而有向
      其胞兄甲○○請求原諒之舉，認尚有悔意等一切情狀，分
      別量處如主文所示之刑，並定其應執行之刑。另按司法院
      大法官會議釋字第662號解釋：「中華民國九十四年二月
      二日修正公布之現行刑法第四十一條第二項，關於數罪併
      罰，數宣告刑均得易科罰金，而定應執行刑之刑逾六個月
      者，排除適用同條第一項得易科罰金之規定部分，與憲法
      第二十三條規定有違，並與本院釋字第三六六號解釋意旨
      不符，應自本解釋公布之日起失其效力」。是針對數罪併
      罰案件，倘數宣告刑均得易科罰金，惟定應執行之刑超過
      六個月者，依司法院大法官會議釋字第三六六號、六二二
      號解釋意旨，自仍得易科罰金。故就被告所犯行使偽造私
      文書等三罪及定其應執行刑部分，並均諭知易科罰金之折
      算標準，以示懲儆。
  (八)、附表編號一至編號九所示文書，業已經行使而分別交付予
      臺灣大哥大公司、遠傳電信公司及威寶電信公司，自非屬
      被告所有，依法不得沒收，惟其上偽造之「甲○○」簽名
      14枚及指印4 枚，係屬偽造之署押，不論屬於犯人與否，
      均應依刑法第219 條之規定，宣告沒收；至附表編號十即
      未扣案之臺灣大哥大公司0000000000 號行動電話門號之
      SIM卡1張，係本件事實欄一之(一)之犯罪所得之物，又係事
      實欄一之(二)之供犯罪所用之物，屬被告所有，亦無證據證
      明業已滅失，爰依刑法第38條第1項第3款、第2款之規定
      宣告沒收。
乙、本件公訴不受理部分
一、起訴意旨略以：被告乙○○於98年3月16日中午12時許，在
    基隆市○○路396巷19號住處內，徒手竊取與其同財共居胞
    兄甲○○所有，放置在電腦桌抽屜皮包內之國民身分證及汽
    車駕駛執照各1張得手，因認被告另涉犯刑法第320條第1項
    之竊盜罪云云。
二、按告訴乃論之罪，未經告訴或其告訴經撤回或已逾告訴期間
    者，應諭知不受理之判決，刑事訴訟法第303條第3款定有明
    文。又「於直系血親、配偶、同財共居親屬或其他五親等內
    血親或三親等內姻親之間，犯刑法第29章之竊盜罪者，須告
    訴乃論，觀諸刑法第324條第2項規定至明。而竊盜罪係侵害
    財產監督權之犯罪，應以監督權被侵害之人為直接被害人。
    竊取刑法第324條第2項所規定親屬之財物時，如其所有與持
    有均同屬於一人，固應適用該項規定（最高法院87年度臺上
    字第2929號判決意旨參照），次按告訴乃論之罪，告訴人之
    告訴，不僅是發動偵查的原因，且為訴訟要件，若有欠缺即
    無法追訴、處罰。依其性質，又可分為絕對告訴乃論之罪與
    相對告訴乃論之罪。前者重在事實，凡觸犯該罪者，不問身
    分如何，均須告訴乃論，是此類犯罪之告訴，除申告犯罪事
    實外，尚須表示訴追之意思，但不以指明犯人身分為必要，
    是其告訴效力，不限於指明告訴人，亦不受其罪名之拘束，
    縱令犯人未全指明，或誤指他人，其告訴仍屬有效；後者則
    重在犯人，必具有一定之身分，始須告訴乃論，司法院院解
    字第一六九一號解釋可資參照。
三、查被害人即證人甲○○係被告乙○○之胞兄，屬二親等之旁
    系血親，又與被告同財共居等情，此分經證人甲○○及被告
    供陳在卷屬實，是依前揭規定、最高法院判決意旨以及司法
    院之解釋，自須告訴乃論，且須指明所欲告訴之人。茲有關
    竊盜部分，應由直接被害人即證件之所有人甲○○對被告提
    出告訴，始稱適法。惟查：直接被害人甲○○於警詢時，尚
    不知其國民身分證及汽車駕駛執照各1張，遭被告竊取，自
    無可能指明所欲告訴之對象對被告，此有警詢筆錄附卷可參
    (見偵卷第9頁至第11頁)，又被害人甲○○於偵訊中，復未
    表示欲對被告提出告訴，而僅表示其不願意原諒被告等語(
    見偵卷第46頁)，另本件偵查時傳訊被害人甲○○時，亦未
    曾以告訴人身分而傳喚甲○○到案，參以本件起訴書於案件
    移送欄亦僅列：「案經基隆市警察局第二分局報告偵辦」等
    文字，而無「案經甲○○訴由…」等文字，堪認直接被害人
    甲○○並無依法對被告提出竊盜告訴，是此部犯嫌自屬未經
    告訴無訛。故本案被告被訴竊盜部分，自應依法諭知公訴不
    受理之判決。
據上論斷，應依刑事訴訟法第273條之1第1項、第284條之1、第
299條第1項前段、第303條，第216條、第210條、第339條第1項
、第2項、第55條、第47條第1項、第41條第1項前段、第51條第5
款、第9款、第219條、第38條第1項第2款、第3款，刑法施行法
第1條之1，判決如主文。
本案經檢察官丙○○到庭執行職務。
中    華    民    國    98    年    12    月  25   日
                  刑事第四庭法  官    何怡穎
如不服本判決應於收受本判決後10日內向本院提出上訴書狀，其
未敘述上訴理由者，並得於提起上訴後10日內向本院補提理由書
狀（均須按他造當事人之人數附繕本）「切勿逕送上級法院」。
中    華    民    國    98    年    12    月  25   日
                            書記官    鄭梅君
附錄本案論罪科刑法條：
中華民國刑法第216條
行使第 210 條至第 215 條之文書者，依偽造、變造文書或登載
不實事項或使登載不實事項之規定處斷。
中華民國刑法第210條
偽造、變造私文書，足以生損害於公眾或他人者，處 5 年以下
有期徒刑。
中華民國刑法第320條第1項
意圖為自己或第三人不法之所有，而竊取他人之動產者，為竊盜
罪，處5  年以下有期徒刑、拘役或 5 百元以下罰金。
中華民國刑法第339條
意圖為自己或第三人不法之所有，以詐術使人將本人或第三人之
物交付者，處 5 年以下有期徒刑、拘役或科或併科 1 千元以下
罰金。
以前項方法得財產上不法之利益或使第三人得之者，亦同。
前二項之未遂犯罰之。
附表
┌────┬──────────┬──────────┬─────────┐
│ 編  號 │     文      書     │   偽造簽名或指印   │    影本附卷處    │
├────┼──────────┼──────────┼─────────┤
│        │台灣大哥大公司行動通│                    │臺灣基隆地方法院檢│
│   一   │信網路業務服務申請書│「甲○○」簽名2 枚  │察署98年度偵字第  │
│        │(0000000000號)      │                    │2688號卷第12頁    │
├────┼──────────┼──────────┼─────────┤
│   二   │遠傳電信易付卡申請書│「甲○○」簽名1枚及 │同上卷第34頁      │
│        │(0000000000號)      │ 指印2枚            │                  │
├────┼──────────┼──────────┼─────────┤
│   三   │遠傳電信行動電話服務│「甲○○」簽名2枚   │同上卷第36頁      │
│        │申請書(0000000000號)│                    │                  │
├────┼──────────┼──────────┼─────────┤
│        │遠傳電信行動電話號碼│「甲○○」簽名1枚   │同上卷第38頁      │
│   四   │可攜服務申請書(09557│                    │                  │
│        │96408號)            │                    │                  │
├────┼──────────┼──────────┼─────────┤
│   五   │遠傳電信行動電話服務│「甲○○」簽名2枚   │同上卷第39頁      │
│        │申請書(0000000000號)│                    │                  │
├────┼──────────┼──────────┼─────────┤
│   六   │遠傳電信行動電話號碼│「甲○○」簽名1枚   │同上卷第40頁      │
│        │可攜服務申請書(09558│                    │                  │
│        │24218號)            │                    │                  │
├────┼──────────┼──────────┼─────────┤
│   七   │遠傳電信易付卡申請書│「甲○○」簽名1枚及 │同上卷第41頁      │
│        │(0000000000號)      │ 指印2枚            │                  │
├────┼──────────┼──────────┼─────────┤
│   八   │威寶電信行動電話服務│「甲○○」簽名2枚   │同上卷第59頁、62頁│
│        │申請書暨暢打專案同意│                    │                  │
│        │書(0000000000號)    │                    │                  │
├────┼──────────┼──────────┼─────────┤
│   九   │威寶電信行動電話服務│「甲○○」簽名2枚   │同上卷第63頁、66頁│
│        │申請書暨暢打專案同意│                    │                  │
│        │書(0000000000號)    │                    │                  │
├────┼──────────┴──────────┴─────────┤
│附    註│應沒收之署押，總計有「甲○○」簽名14枚，指印4枚。             │
├────┼───────────────────────────────┤
│   十   │未扣案之臺灣大哥大公司0000000000號行動電話門號之SIM卡1張      │
└────┴───────────────────────────────┘

司法院資訊處製作；財團法人民間司法改革基金會備份。
